臺灣基隆地方法院刑事裁定　　　　　　96年度交聲字第391 號
移送機關即
原處分機關　交通部公路總局台北區監理所基隆監理站
異　議　人
即受處分人　甲○○
　　　　　　　　　　國民
上列異議人因違反道路交通管理處罰條例案件，對於交通部公路
總局臺北區監理所基隆監理站於中華民國96年7 月30日所為之裁
決（原處分案號：基監字第裁42-RA0000000號），聲明異議，本
院裁定如下：
    主  文
異議駁回。
    理  由
一、原處分意旨略以：受處分人即異議人（下稱異議人）甲○○
    於民國（下同）96年6 月12日上午10時52分許，駕駛其所有
    之車號0180-DL 號自用小貨車，行經基隆市○○路○ 段與安
    和一街路口處，因汽車駕駛人有「不遵守道路交通號誌之指
    示（紅燈越線臨停）」之違規行為，經該路口所設置之自動
    照相儀器拍照，由基隆市警察局交通警察隊（下稱舉發單位
    ）員警認異議人有違反道路交通管理處罰條例第60 條第2項
    第3 款之規定，而予以掣單舉發。惟異議人於應到案日期前
    提出申訴，經原處分機關函請原舉發單位調查結果，仍認異
    議人有上揭之違規行為，原處分機關乃於96年7月30 日依道
    路交通管理處罰條例（下稱同條例）第60條第2項第3款之規
    定，裁處異議人罰鍰新臺幣（下同）900 元，並依同條例第
    63條第1項第1款之規定記違規點數1 點，於法並無不合等語
    。
二、聲明異議意旨略以：異議人當時行經該路口時，當時還係綠
    燈，瞬間變為黃燈，約2 秒後即轉為紅燈，而異議人於黃燈
    時即停止未再向前行駛，以避免闖紅燈，惟該路口之自動照
    相儀器無法辨識駕駛人係於黃燈時即停止，抑或係紅燈亮後
    始通過，爰依法聲請異議云云。
三、按駕駛人駕駛汽車，應遵守道路交通標誌、標線、號誌之指
    示、警告、禁制規定，並服從執行交通勤務之警察或依法令
    執行指揮交通及交通稽查任務人員之指揮；汽車駕駛人，駕
    駛汽車有不遵守道路交通標誌、標線、號誌之指示，而本章
    各條無處罰之規定者，處新臺幣（下同）900元以上1,800元
    以下罰鍰，道路交通管理處罰條例第4 條第1項及第60條第2
    項第3 款定有明文。次按汽車駕駛人駕駛汽車違反道路交通
    管理處罰條例第60條第2項第3款規定者，除應依該條項款所
    規定之罰鍰處罰外，並記違規點數1點，復據同條例第63 條
    第1項第1款揭諸甚明。再按行車管制號誌之燈號顯示「圓形
    紅燈」之意義，係車輛面對圓形紅燈表示禁止通行，不得超
    越停止線或進入路口；停止線，用以指示行駛車輛停止之界
    限，車輛停止時，其前懸部分不得伸越該線，此亦分別明定
    於道路交通標誌標線號誌設置規則第206條第1項第5款第1目
    、第170條第1項。
四、經查：
  (一)異議人於上開時、地途經基隆市○○路○ 段及安和一街路口
    ，號誌顯示為紅燈時，超越停止線之事實，為異議人所不否
    認，並有採證照片2 幀、基隆市警察局交通警察隊基警交字
    第RA503498號舉發違反道路交通管理事件通知單影本1 紙、
    交通部公路總局臺北區監理所基隆監理站96年7 月30日基監
    字第裁42-RA0000000號違反道路交通管理事件裁決書1 份附
    卷可稽。
  (二)按停止線，用以指示行駛車輛停止之界限，車輛停止時，其
    前懸部分不得伸越該線；又車輛面對圓形紅燈表示禁止通行
    ，不得超越停止線或進入路口，道路交通標誌標線號誌設置
    規則第170 條第1 項、第206 條定有明文。異議人之車輛既
    已行駛於直行車道上，自應遵循直行車道之行車管制號誌燈
    號駕駛，面對紅燈當不得超越停止線或進入路口，又行車管
    制號誌於黃燈轉換為紅燈，均設有一定之緩衝時間，是汽車
    駕駛人於舉發地點行車管制號誌為黃燈時，即有義務判斷是
    否可以通過路口，倘無法通過，即應停止於停止線後等待，
    待路口淨空後，方能超越停止線進入路口。本件異議人係於
    舉發地點行車管制號誌轉變為紅燈後之3 秒起，為自動照相
    儀器攝得採證照片2 幀，顯然異議人駕車至舉發地點相當距
    離前，已可清楚辨明行車管制號誌為黃燈，其雖於黃燈時即
    停止前進，惟仍未依交通法規於停止線後停止等待，自有不
    遵守道路交通標誌標線號誌指示之違規事實，至為明確。
  (三)再依卷附之「採證照片」2 幀對照舉發單位提供之「資料欄
    位說明」及「路口號誌控制器時制計劃表及配置圖」，可知
    第1 張採證相片上方資料欄右側第2 列所示之「R030」，代
    表異議人車輛在紅燈亮起3 秒時之位置，此時該車前懸部分
    已超越停止線，而後懸部分亦已位在停止線上方，顯已有超
    越停止線之事實；再就第2張採證相片上方資料欄右側第3列
    所示之「V=0」，代表異議人此時之車速為時速0公里，雖可
    證明異議人仍處於停止狀態而未繼續行駛，惟異議人仍未依
    交通法規於停止線後停止等待；另佐以此2 張採證照片上方
    資料欄左側第2列所示之「1Y30」，表示異議人行駛於第1車
    道，且該路口交通號誌之黃燈亮起3 秒後開始亮紅燈（即顯
    示黃燈之時間為3 秒），衡此時間及異議人當時之車速，應
    足以讓異議人判斷是否可以通過路口，如果不能，即應該停
    止於停止線後等待，而非搶先通過停止線後，再藉詞號誌變
    換過於迅速，致其必須處於超越停止線之狀態。
  (四)綜上所述，異議人即受處分人確有不遵守道路交通標線之指
    示，而違規紅燈超越停止線臨時停車之事實甚明，其上開辯
    解，殊不足採，原處分機關基隆監理站依據道路交通管理處
    罰條例第60條2項第3 款規定，裁處異議人罰鍰900元，並依
    第63條第1項第1 款記違規點數1點，核無違誤，本件聲明異
    議為無理由，應予駁回。
五、據上論斷，應依道路交通管理處罰條例第87條第2 項、道路
    交通案件處理辦法第19條，裁定如主文。
中　　華　　民　　國　　96　　年　　10　　月　　12　　日
                  交通法庭法　官　何怡穎
以上正本證明與原本無異。
對於本件裁定如有不服，應於收受送達後5 日內，向本院提出抗
告書狀，敘述抗告之理由，抗告於臺灣高等法院。
中　　華　　民　　國　　96　　年　　10　　月　　12 　日
 　　                     書記官　鄭梅君
